臺灣彰化地方法院民事裁定
110年度監宣字第367號
聲  請  人  李國正  


相  對  人  李春霖  



關  係  人  鐘惠君  

            李文君  
            李耀如  
            李佳芸    住彰化縣○○鎮○○路○段00巷00弄0                          0號
上列聲請人聲請監護宣告事件，本院裁定如下：
    主    文
宣告李春霖（男、民國00年00月00日生、身分證統一編號：Z000
000000號）為受監護宣告之人。
選定李國正（男、民國00年00月0日生、身分證統一編號：Z0000
00000號）為受監護宣告之人之監護人。
指定鐘惠君（女、民國00年0月00日生、身分證統一編號：Z0000
00000號）為會同開具財產清冊之人。
聲請程序費用由受監護宣告之人負擔。
    理    由
一、按對於因精神障礙或其他心智缺陷，致不能為意思表示或受
    意思表示，或不能辨識其意思表示之效果者，法院得因本人
    、配偶、四親等內之親屬、最近一年有同居事實之其他親屬
    、檢察官、主管機關或社會福利機構之聲請，為監護之宣告
    ，民法第14條第1項定有明文。次按受監護宣告之人應置監
    護人。法院為監護之宣告時，應依職權就配偶、四親等內之
    親屬、最近一年有同居事實之其他親屬、主管機關、社會福
    利機構或其他適當之人選定一人或數人為監護人，並同時指
    定會同開具財產清冊之人。法院為前項選定及指定前，得命
    主管機關或社會福利機構進行訪視，提出調查報告及建議。
    監護之聲請人或利害關係人亦得提出相關資料或證據，供法
    院斟酌。法院選定監護人時，應依受監護宣告之人之最佳利
    益，優先考量受監護宣告之人之意見，審酌一切情狀，並注
    意下列事項：㈠受監護宣告之人之身心狀態與生活及財產狀
    況。㈡受監護宣告之人與其配偶、子女或其他共同生活之人
    間之情感狀況。㈢監護人之職業、經歷、意見及其與受監護
    宣告之人之利害關係。㈣法人為監護人時，其事業之種類與
    內容，法人及其代表人與受監護宣告之人之利害關係。民法
    第1110條、第1111條、第1111條之1分別定有明文。再按監
    護宣告之裁定，於裁定送達或當庭告知法院選定之監護人時
    發生效力；監護宣告裁定經廢棄確定前，監護人所為之行為
    ，不失其效力，家事事件法第169條第1項、第170條第1項分
    別定有明文。
二、聲請意旨略以：聲請人李國正為相對人李春霖之長子，相對
    人於民國107年5月中旬，因騎車自摔腦傷，致不能為意思表
    示或受意思表示，已達受監護宣告之程度，有戶籍謄本、身
    心障礙證明影本等件為證。爰聲請准予裁定相對人為受監護
    宣告之人，並請求選定聲請人為相對人之監護人，同時指定
    相對人之長媳鐘惠君為會同開具財產清冊之人等語。
三、經查，聲請人主張之上開事實，業據其提出戶籍謄本、身心
    障礙證明影本等件為據，且經本院在鑑定人即衛生福利部彰
    化醫院醫師陳羿行前審驗相對人之精神狀況，相對人對於本
    院點呼回答李茂春(其舊名)，有本院訊問筆錄在卷可按。又
    經本院囑託衛生福利部彰化醫院鑑定結果，認為：「㈠醫學
    上的診斷：腦傷致認知功能受損，障礙程度為重度。㈡日常
    生活狀況及現在身心狀態：1.日常生活狀況：⑴日常生活活
    動：大、小便包尿布，由他人鼻胃管餵食，清潔沐浴也仰賴
    他人。⑵經濟活動能力：喪失一般能力、無法進行買賣交易
    。⑶社會性：言語表達不清，困難與人溝通。2.身體狀態：
    個案腳較無力，手可自由活動，表達較詞不達意。3.精神狀
    態：⑴意識/溝通性：意識障礙，無法溝通。⑵記憶力：無回
    應，無法測量。⑶定向力：無回應，無法測量。⑷計算能力：
    無回應，無法測量。⑸理解能力：無回應，無法測量。⑹認知
    功能檢查：認知應有重度障礙。㈢有關判斷能力判定之意見
    ：不能管理處分自己財產。判定的根據：個案在民國110年4
    月4日車禍後，經治療及後續照顧，認知功能持續障礙，難
    以用言語或其他方式正確溝通表達。㈣回復可能性說明：短
    期內恢復的可能性低。個案因腦傷致認知功能受損，經治療
    及後續照顧，短期內恢復的可能性低。㈤鑑定判定及說明：1
    .基於受鑑定人因腦傷致認知功能受損，個案目前理解能力
    、表達能力及判斷能力皆有重度障礙，以致個案不能管理處
    分自己的財產，且短期內回復之可能性很低。2.其障礙之程
    度，不能為意思表示或受意思表示，且不能辨識其意思表示
    結果，可為監護宣告。」等語，有衛生福利部彰化醫院成年
    監護鑑定書在卷可稽，堪認相對人因精神障礙或其他心智缺
    陷，致不能為意思表示或受意思表示，亦不能辨識其意思表
    示之效果。本件聲請為有理由，應予准許，爰宣告相對人為
    受監護宣告之人。
四、本件相對人既經監護宣告，業如前述，揆諸前揭規定，自應
    為其選定監護人及指定會同開具財產清冊之人。又相對人已
    與其配偶離婚，其長子即聲請人李國正、長女李文君、三女
    李佳芸、長媳鐘惠君均同意由聲請人李國正擔任相對人之監
    護人，並同意指定關係人鐘惠君為會同開具財產清冊之人等
    情，有戶籍資料、本院訊問筆錄在卷可證。本院審酌上情，
    認聲請人、關係人鐘惠君分別為相對人之長子、長媳，與相
    對人關係非常密切，由渠等分別擔任相對人之監護人、會同
    開具財產清冊之人，應符合相對人之最佳利益，爰裁定如主
    文第2、3項所示。
五、末依民法第1113條準用同法第1099條、第1099條之1之規定
    ，於監護開始時，監護人李國正對於受監護宣告之人李春霖
    之財產，應會同鐘惠君於2個月內開具財產清冊，並陳報法
    院，於開具完成並陳報法院前，監護人對於受監護宣告之人
    之財產，僅得為管理上必要之行為，併此指明。
六、依家事事件法第164條第2項，裁定如主文。
中　　華　　民　　國　 111　　年　　2 　　月　　25　　日
                    家事法庭  法  官  黃倩玲
以上正本係照原本作成。
如對本裁定抗告，須於裁定送達後10日內向本院提出抗告狀，並
繳納抗告費新臺幣1千元。
中　　華　　民　　國　 111　　年　　2 　　月　　25　　日
                              書記官　呂怡萱